【裁判字號】    98,交聲,696
【裁判日期】    980831
【裁判案由】    聲明異議
【裁判全文】
臺灣臺南地方法院交通事件裁定         98年度交聲字第696號
原處分機關  交通部公路總局嘉義區監理所新營監理站
異  議  人
即受處分人  甲○○
上列受處分人因違反道路交通管理處罰條例案件，對於交通部公
路總局嘉義區監理所新營監理站，民國98年6月6日所為之裁決處
分（處分案號：新監裁違字第裁73-M00000000號），聲明異議，
本院裁定如下：
      主  文
原處分撤銷。
甲○○不罰。
      理  由
一、原處分意旨略以：異議人即受處分人甲○○（下稱異議人）
    ，駕駛車牌號碼9952-LS號之自用小客車，於民國（下同）9
    8年3月26日15時21分許，由東向西行經最高限速60公里172
    甲線道3.1公里路段處時（下稱系爭路段），為員警以雷達
    測速儀器測得其行車速度為時速83公里，有超速23公里之違
    規事實。經臺南縣警察局白河分局（下稱舉發機關）員警予
    以製單舉發，嗣原處分機關即交通部公路總局嘉義區監理所
    新營監理站，以異議人之違規事實明確，乃依道路交通管理
    處罰條例（下稱處罰條例）第40條、第63條第1項第1款之規
    定，裁處異議人新臺幣（下同）1,800元之罰鍰，加記違規
    點數1點等語。
二、異議意旨略以：異議人否認有超速，其車上裝設有測速器，
    於400公尺前即發現有員警取締違規，故已開始減速，其行
    駛到員警值勤之路段時早已減速至時速50公里以下，值勤員
    警就400公尺外之車輛測速，如此取締之範圍難認有符取締
    之標準。又舉發員警手持雷射測速儀之測定記錄，並未將該
    測速資料給予異議人查看，僅口頭告知異議人，如此舉發程
    序難謂合法。再者，本件測速之雷射測速儀是否符合標準，
    又執法人員之態度過度強硬，且測速照相之警告標示不明確
    ，在在均難謂有合正當舉發程序等語，為此聲明異議，請求
    撤銷原處分。
三、按「汽車駕駛人，行車速度，超過規定之最高時速，或低於
    規定之最低時速，除有第43條第1項第2款情形外，處新臺幣
    1,200元以上2,400元以下罰鍰」，道路交通管理處罰條例第
    40條定有明文。復按「汽車駕駛人之行為有經以科學儀器取
    得證據資料證明其行為違規，當場不能或不宜攔截製單舉發
    者，得逕行舉發」；「前項第7款之科學儀器應採固定式，
    並定期於網站公布其設置地點。但汽車駕駛人之行為屬行車
    速度超過規定之最高速限或低於規定之最低速限者，不在此
    限」、「對於前項第9款之違規行為，採用固定或非固定式
    科學儀器取得證據資料證明者，於一般道路須至少於100 公
    尺，於高速公路、快速公路須至少於300公尺前，明顯標示
    之」，分別有道路交通管理處罰條例第7條之2第1項第7款、
    同條第2項第9款、同條第3項明文可參。且查道路交通管理
    處罰條例第7條之2規定係於94年12月28日修正，該條明定以
    科學儀器採證取締超速時，一般道路至少於100公尺前，而
    高速道路、快速公路至少於300公尺前，應樹立明顯標示警
    示駕駛人，係在使國家公權力之行使合理化，符合正當法律
    程序，避免交通執法之爭議。故此一明文規定，係防止人民
    之權利遭受突襲，且立法者考量一般道路與高速道路之行車
    速度有別，故分別制訂至少於100公尺、300公尺之規定。準
    此可知本條之立法意旨旨在「避免人民權利遭受突襲」，並
    使國家公權力行使符合正當法律程序。故立法者以100公尺
    、300公尺為最低之距離限制，係使駕駛人能有足夠之反應
    時間。
四、本院審查：
  (一)異議人駕駛車牌號碼9952-LS號之自用小客車，於98年3月26
    日15時21分許，由東向西行經系爭路段時，為員警以雷達測
    速儀器測得其行車速度為時速83公里，有超速23公里之違規
    事實。經舉發機關員警予以製單舉發，嗣原處分機關以異議
    人之違規事實明確，裁處異議人1,800元之罰鍰，加記違規
    點數1點等語之事實，有原處分機關新監裁違字第裁73-M0
    0000000號裁決書、舉發機關南縣警交字第M00000000號舉發
    違反道路交通管理事件通知單等件為證，又本件用以測定異
    議人行駛速度所使用之雷射測速儀係由經濟部標準檢驗局於
    97年6月2日檢定合格（檢定合格單號碼：M0GB0000000），
    檢定合格有效期限至98年6月30日止，此有經濟部標準檢驗
    局97年6月2日雷達測速儀檢定合格證書1紙在卷可參，而異
    議人之上開車輛於98年3月26日經警測得行駛超速時，該雷
    達測速儀尚在檢定合格有效期限內，故該雷達測速儀之準確
    性及正確性應值得信賴。雖異議人以舉發機關98年4月15日
    南縣白警四字第0980003659號函質疑其員警測速距離高達
    474.1公尺遠，此一測定結果是否合理容有疑義云云；然員
    警對於行駛中之車輛測速，其測速距離並無明確限制，僅需
    在該測速儀器得以反應之範圍內施測，本件施測之雷射測速
    儀既經檢定，其測速之結果自堪信賴無虞，異議人之主張自
    無理由。綜此，異議人確有於上開時、地，未遵從速限而駕
    車超速之違規事實，洵堪認定。
  (二)惟異議人以系爭路段之警示標誌不易辨識等語置辯並提出有
    遭路樹遮掩警示標誌之距離分別為100公尺及2公尺照片2幀
    為證。查上開照片之中，相關機關雖於施測地點前1722公尺
    處設置有黃底黑字之警示標誌及紅色圓形之速限標誌，惟該
    標誌前之路樹枝葉茂密，遮掩該警示標誌之若干內容，而速
    限標誌則全然遭路樹枝葉遮掩，一般用路人如行駛於上開路
    線，實無法盡窺該警示標誌之全貌，亦難迅速得知該警示標
    誌具體內容。又舉發機關另以98年7月30日南縣白警四字第
    0980007296號函併附位置標示圖1張到院參辦，經查該標示
    圖之內容，告示牌前路樹枝葉亦有妨礙駕駛人明確閱讀警示
    標誌內容之情形。準此，舉發機關雖依道路交通管理處罰條
    例第7條之2第2項第9款之規定於施測地點前至少100公尺之
    適當地點設置有警示標誌，然該警示標誌因路樹遮蔽而難使
    一般用路人快速並清楚得知其內容，顯無法達到「避免人民
    權利遭受突襲」之立法保護目的，如此之舉發自無法逕認有
    符正當法律程序。
  (三)綜上所述，異議人違規之行為，參照上開證據所示，足認其
    確有本件超速之違規事實無疑，惟異議人指摘本件舉發之程
    序違法等語，經本院審查後，認定舉發機關未善盡警示用路
    人之義務，本件舉發程序殊難謂無悖離前開立法意旨，故原
    處分機關依據道路交通管理處罰條例第40條及第63條第1項
    第1款，裁處異議人罰鍰1,800元，併加記違規點數1點之處
    分，實有未洽，故應由本院裁定將原處分撤銷，並另為異議
    人不罰之諭知，以資適法。
五、據上論斷，應依道路交通案件處理辦法第20條前段，裁定如
    主文。
中    華    民    國    98    年    8    月    31     日
                  交通法庭   法  官  廖建彥
以上正本證明與原本無異。
如不服本裁定應於送達後5日內向本院提出抗告狀（應附繕本）
。
                             書記官  吳揆滿
中    華    民    國    98    年    8    月    31     日


司法院資訊處製作；財團法人民間司法改革基金會備份。
